【裁判字號】    98,交聲,30
【裁判日期】    980211
【裁判案由】    違反道路交通管理處罰條例聲明異議
【裁判全文】
臺灣花蓮地方法院交通事件裁定          98年度交聲字第30號
原處分機關  交通部公路總局臺北區監理所花蓮監理站
異  議  人
即受處分人  乙○○
上列異議人即受處分人因違反道路交通管理處罰條例案件，對於
交通部公路總局臺北區監理所花蓮監理站中華民國98年1月7日所
為之裁決處分（原處分案號：花監違字第裁44-T00000000號）聲
明異議，本院裁定如下：
    主  文
異議駁回。
    理  由
一、原處分意旨略以：異議人即受處分人（下稱異議人）乙○○
    於民國97年6月22日21時25分許，駕駛車號4916-GY自用小客
    貨車，行經台九線320 公里附近池上檢查哨前，因其行車速
    度經雷射測速達時速86公里，違反該處速限時速60公里之規
    定，超過規定之最高時速26公里，經台東縣警察局關山分局
    錦安派出所執勤員警當場攔車取締，依法製單舉發異議人違
    規，惟異議人拒絕簽收，經執勤員警註記拒簽事由後，仍案
    移原處分機關，經原處分機關認異議人確有前述違規行為，
    而依道路交通管理處罰條例第40條及第63條第1 項之規定，
    對異議人裁罰新臺幣（下同）2,400元，並記違規點數1點。
二、異議意旨略以：警方開單舉發伊違規超速未有任何照片加以
    佐證，取締時以手持式雷射測速槍偵測，雖有將所測得之速
    度86公里提示予伊觀看，惟當時尚有其他車輛行駛，是並無
    法認定警方所測得之數據即為異議人超速之證據，又依其駕
    駛車輛之距離及時間推算，異議人絕無超速之可能，警方執
    法粗糙，無法令人信服，為此具狀聲明異議云云。
三、按汽車駕駛人，行車速度，超過規定之最高時速，或低於規
    定之最低時速，除有第43條第1項第2款情形外，處新臺幣1,
    200元以上2,400元以下罰鍰，道路交通管理處罰條例第40條
    定有明文。又汽車駕駛人有第40條規定之情形者，除依原條
    款處罰鍰外，並予記違規點數1點，同條例第63條第1 項第1
    款亦定有明文。
四、經查：
  (一)異議人駕駛系爭自小客貨車，於97年6月22日21時25 分許，
    行近上開檢查哨，經台東縣警察局關山分局錦安派出所執勤
    員警以雷射測速槍測得其行車速度為時速86公里，超過該路
    段最高速限60公里，經員警當場攔停製單舉發，異議人拒絕
    簽收之事實，有台東縣警察局東警交字第T00000000 號舉發
    違反道路交通管理事件通知單、員警工作紀錄簿影本各乙紙
    在卷可稽。
  (二)異議人雖執前詞置辯，惟證人即斯時於現場以雷射測速槍測
    速之錦安派出所所長甲○○到庭結稱：「‧‧‧異議人的違
    規是由我測速的，經測得異議人當時的車速是86公里，我拿
    的測速槍是最新型的手持式測速槍，可以調整成單向測速，
    異議人說有另外1 台車，其實當時另外那台車已經離很遠了
    ，而且若同時有多台車，我們就不會測速，我們施測時，都
    會等只有1 台車時，且與前後車有差距時才會施測，當時我
    所測得的車速，確實是異議人當時的車速。‧‧‧」等語綦
    詳（見本院卷98年2月4 日調查筆錄第3頁）。按人證亦為證
    據方法之一，本件執勤員警係執行公權力之公務員，職司交
    通違規取締，自有其專業能力及公信力，故執行測速舉發違
    規之警察，發現汽車駕駛人涉有交通違規事件，自得當場攔
    停製單舉發，又本院審酌證人甲○○及另1舉發員警徐名坤2
    人與異議人間並無怨隙，且毫不相識，衡情證人等應無設詞
    攀誣或是虛構違規事實以陷害異議人之理。況警員執行公務
    時，本身即受有行政懲處責任之監督，且其到庭具結作證，
    更係以刑事責任擔保其證言之真實性。從而，既無證據證明
    上開證人於執行時不依正確程序操作及其等證詞有何故意為
    虛偽不實陳述之情形，其證詞自屬客觀而堪採信。再者，本
    件執勤員警所用之雷射測速槍，經查係DECATUR 廠牌、規格
    為24.15GHz（K-Band）非照相式、型號為GENESIS-VPD 、器
    號為06454、檢定日期96年10月18日、有效期限97年10 月31
    日等情，有證人於到庭當日所提出之經濟部標準檢驗局雷射
    測速儀檢定合格證書影本1份及照片4幀在卷足憑，是本件執
    勤員警所使用之雷射測速槍之準確度及正確性，均值信賴。
    從而，異議人有裁決書所載之超速違規行為，應可認定。
  (三)又本案雖無採證照片以資佐證，惟警察依法製單舉發超速之
    交通違規行為，法律並未限制必須確有採證照片之情形下方
    得舉發，亦即警察取締交通違規事件，其以科學儀器照相採
    證者，固然足以據為交通違規事實之證明，惟如係當場攔停
    舉發而未以科學儀器照相採證，甚或礙於設備不足、手動照
    相而無法或未能即時拍攝違規情節，立法者亦未明文限制或
    排除「舉發警員目睹、耳聞」之證據能力，或其證述內容對
    於違規事實之證明力，此觀道路交通管理處罰條例第7 條、
    第7條之2之規定自明，是本件雖無採證照片，然既經舉發員
    警到庭具結作證，本院自得以證人可信之證詞據為認定違規
    事實之依據。
五、綜上所述，本件異議人在行經台九線320 公里處附近（即池
    上檢查哨前）有超速之違規事實，已屬明確，原處分機關依
    前揭道路交通管理處罰條例第40條及第63條第1項第1款之規
    定，裁處異議人罰鍰2,400元並記違規點數1點，核無違誤，
    所辯尚無可採，本件異議為無理由，應予駁回。
中    華    民    國    98    年    2     月    11    日
                  交通法庭    法  官  張健河
上列正本證明與原本無異。
如對本裁定不服，應於送達後5 日內，向本院提出抗告狀（應抄
附繕本）。
中    華    民    國    98    年    2     月    12    日
                              書記官


司法院資訊處製作；財團法人民間司法改革基金會備份。
